【裁判字號】    97,上訴,381
【裁判日期】    970807
【裁判案由】    違反槍砲彈藥刀械管制條例
【裁判全文】
臺灣高等法院刑事判決                 97年度上訴字第381號
上  訴  人
即  被  告  甲○
選任辯護人  許瑞榮律師
            趙元昊律師
上列上訴人因違反槍砲彈藥刀械管制條例案件，不服臺灣板橋地
方法院96年度訴字第2032號，中華民國96年10月29日第一審判決
（起訴案號：臺灣板橋地方法院檢察署96年度偵字第5283號），
提起上訴，本院判決如下：
    主  文
原判決撤銷。
甲○未經許可，持有空氣槍，處有期徒刑壹年捌月，併科罰金新
臺幣伍萬元，罰金如易服勞役，以新臺幣壹仟元折算壹日，扣案
之空氣手槍壹枝（槍枝管制編號：0000000000號）沒收。
    事  實
一、甲○可得而知未經許可，不得持有具殺傷力之空氣槍，竟基
    於持有具有殺傷力之空氣槍之不確定犯意，於民國95年底某
    日，在臺北縣永和市○○路之「錢櫃KTV」，向真實姓名年
    籍不詳、綽號「皇帝」之成年男子，取得具殺傷力之空氣槍
    一枝（含裝置槍內之小型二氧化碳高壓鋼瓶一瓶及鋼珠二顆
    ，槍枝管制編號：0000000000號）而持有之，並將之置放在
    其位於臺北縣三重市○○街210巷66弄12號3樓住處房間衣櫥
    內。嗣於96年3月3日中午12時30分許，為警持搜索票在其上
    址住處房間衣櫥內查獲上開空氣槍一枝（含裝置槍內之小型
    二氧化碳高壓鋼瓶一瓶及鋼珠二顆，槍枝管制編號：000000
    0000號），另於客廳櫃子上扣得小型二氧化碳高壓鋼瓶七瓶
    。
二、案經臺北市政府警察局刑事警察大隊報請臺灣板橋地方法院
    檢察署檢察官偵查起訴。
    理  由
壹、證據能力方面：
一、臺北市政府警察局刑事警察大隊搜索扣押筆錄、扣押物品目
    錄表部分：
  (一)按刑事訴訟法第159 條第1 項雖規定，被告以外之人於審判
    外之言詞或書面陳述，除法律有規定外，不得作為證據。惟
    同法第159 條之5 明定：「被告以外之人於審判外之陳述，
    雖不符前四條之規定，而經當事人於審判程序同意作為證據
    ，法院審酌該言詞陳述或書面陳述作成時之情況，認為適當
    者，亦得為證據。」、「當事人、代理人或辯護人於法院調
    查證據時，知有第一百五十九條第一項不得為證據之情形，
    而未於言詞辯論終結前聲明異議者，視為有前項之同意。」
    其立法理由在於傳聞證據未經當事人之反對詰問予以核實，
    乃排斥其證據能力。惟當事人如放棄對原供述人之反對詰問
    權，於審判程序表示同意該等傳聞證據可作為證據，此時，
    法院除認該傳聞證據欠缺適當性外，自可承認其證據能力。
    又當事人、代理人或辯護人於調查證據時，知有刑事訴訟法
    第159 條第1 項不得為證據之情形，卻表示「對於證據調查
    無異議」、「沒有意見」等意思，而未於言詞辯論終結前聲
    明異議者，應視為已有將該等傳聞證據採為證據之同意。
  (二)查被告甲○、選任辯護人及檢察官於原審準備程序期日、審
    判期日，對卷附之臺北市政府警察局刑事警察大隊搜索扣押
    筆錄、扣押物品目錄表等供述證據，均表示對證據能力不爭
    執，復於審判期日就本院逐一提示之證據於言詞辯論終結前
    ，均未主張有刑事訴訟法第159條第1項不得為證據之情形，
    本院審酌上開筆錄、書面作成時並無不當取供之情形，亦無
    證明力明顯過低之瑕疵，均有證據能力。
二、內政部警政署刑事警察局96年3 月20日刑鑑字第0960033668
    號槍彈鑑定書部分：
  (一)按鑑定人應於鑑定前具結；鑑定人依法應具結而未具結者，
    其鑑定意見，不得作為證據，刑事訴訟法第202 條、第158
    條之3 固分別定有明文。但此等具結或未具結者欠缺證據能
    力之規定，係指鑑定人為自然人而言，對於非自然人為鑑定
    人者，則無適用餘地。又同法第198 條關於鑑定人規定，就
    鑑定事項有特別知識經驗之人以及經政府機關委任有鑑定職
    務之人，固為適格之鑑定人，但第208 條所規定之醫院、學
    校或其他相當之機關亦得受囑託而充任鑑定人。是以，適格
    之鑑定人並不以自然人為限，醫院、學校或其他相當機關之
    非自然人亦得為適格鑑定人；而在此種以非自然人充任鑑定
    人之情形下，實際上無從適用自然人為鑑定人之具結規定，
    當然亦不適用未具結即欠缺證據能力之規定，此觀諸刑事訴
    訟法第208 條第1 項有關機關鑑定未準用刑事訴訟法第202
    條鑑定人應於鑑定前具結之規定即明。
  (二)次按「被告以外之人於審判外之言詞或書面陳述，除法律有
    規定者外，不得作為證據」，刑事訴訟法第159 條第1 項固
    定有明文，然「鑑定之經過及其結果，應命鑑定人以言詞或
    『書面』報告」，同法第206 條第1 項亦規定甚明，是鑑定
    人以書面為鑑定報告提出於法院，依刑事訴訟法第159 條第
    1 項立法理由及同法第206 條第1 項規定，即具有證據能力
    。又法院或檢察官得囑託醫院、學校或其他相當之機關、團
    體為鑑定，或審查他人之鑑定，並準用第203 條至第206 條
    之1 之規定，刑事訴訟法第208 條第1 項亦定有明文。依此
    ，檢察官對於偵查中之案件，認須實施鑑定者，固應就具體
    個案，選任鑑定人或囑託鑑定機關（團體）為之；但對於司
    法警察機關調查中之案件，或有量大或急迫之情形，為因應
    實務之現實需求，如檢察官針對該類案件之性質（例如：查
    扣之毒品必須檢驗其成分、對於查扣之槍砲彈藥必須檢驗有
    無殺傷力、對違反野生動物保育法案件必須鑑定是否屬於保
    育類動物案件等），認為當然有鑑定之必要者，基於檢察一
    體原則，得由該管檢察長對於轄區內之案件，以事前概括選
    任鑑定人或囑託鑑定機關（團體）之方式，俾便轄區內之司
    法警察官、司法警察對於調查中之此類案件，得即時送請事
    前已選任之鑑定人或囑託之鑑定機關（團體）實施鑑定，有
    臺灣高等法院檢察署92年9 月9 日檢文允字第0921001203號
    函可資參憑。是該鑑定人或鑑定機關（團體）亦應視同受承
    辦檢察官所選任或囑託而執行鑑定業務，其等出具之書面鑑
    定報告應屬刑事訴訟法第206 條所定之傳聞例外，而具有證
    據能力（最高法院96年度臺上字第5298號刑事判決意旨參照
    ）。從而，本件扣案槍枝，經由查獲之警察單位依先前轄區
    檢察署檢察長事前概括選任槍枝鑑定機關即內政部警察署刑
    事警察局之方式實施鑑定，該鑑定機關所出具之上開鑑定書
    ，即具有證據能力而得為本案之證據。
貳、實體方面：
一、訊據上訴人即被告甲○固坦承其於上揭時、地未經許可持有
    該扣案槍枝之事實，惟矢口否認有何違反槍砲彈藥刀械管制
    條例之犯行，辯稱：扣案之空氣槍係伊出由好奇而向綽號「
    皇帝」之友人借來把玩的，且經「皇帝」於出借時告知該空
    氣槍是玩具槍，故伊以為該槍枝係玩具槍云云；辯護人另辯
    以：扣案之空氣槍，係屬合法販售之商品，被告之朋友於97
    年7月23日到台北市「華山玩具店」亦購得與扣案空氣槍相
    同款式型號之槍枝，其外包裝紙盒更以紅色貼紙標示「本產
    品出廠檢驗低於20焦耳，請勿改裝變造，以免觸法」等語，
    足認被告並無犯罪故意云云。然查：
  (一)被告為警於前述時、地查獲扣案之上開槍枝（含裝置槍內之
    小型二氧化碳高壓鋼瓶一瓶及鋼珠二顆），經送內政部警政
    署刑事警察局鑑定結果，認定送鑑空氣槍一枝（槍枝管制編
    號：0000000000號），係空氣槍，以小型二氧化碳高壓鋼瓶
    內之氣體為發射動力，經實際裝填直徑約4.5mm鋼珠（重量
    約0.38公克）試射三次，測得鋼珠發射速度分別為140、137
    、133公尺／秒，計算其發射動能分別為3.72、3.57、3.36
    焦耳，單位面積動能分別為23.42、22.42、21.13焦耳／平
    方公分，並特別載明殺傷力之相關數據：依日本科學警察研
    究所之研究結果，彈丸單位面積動能達20焦耳／平方公分，
    即足以穿入人體皮肉層等語，有臺北市政府警察局刑事警察
    大隊搜索扣押筆錄、扣押物品目錄表、內政部警政署刑事警
    察局96年3月20日刑鑑字第096003 3668號槍彈鑑定書各一件
    附卷可憑，是本件被告未經許可而持有之槍枝，係屬空氣槍
    ，且具殺傷力，已可認定。
  (二)被告於原審雖以依內政部警政署刑事警察局對扣案空氣槍實
    際試射之結果，測得單位面積動能分別為23.42、22.42、
    21.13焦耳／平方公分，倘以比例計算，誤差超過百分之十
    ，可見測試時具有高度不穩定性，尚難遽認扣案槍枝具殺傷
    力云云。然依上述日本科學警察研究所之研究結果，彈丸單
    位面積動能達20焦耳／平方公分，即足以穿入人體皮肉層為
    殺傷力判斷之數據，而自鑑定報告之試射數據觀察，三次試
    射之彈丸單位面積動能分別為23.42、22.42、21.13焦耳／
    平方公分，均採計至小數點下二位，可見鑑定時對於精準度
    之嚴格要求，而且三次試射結果，彈丸單位面積動能均達20
    焦耳／平方公分以上，非但足認該槍枝在配置鋼珠之後發射
    動能相當穩定，亦足以排除人為操作科學儀器產生誤差所致
    之誤判可能；又本案所查扣之空氣槍係以小型二氧化碳高壓
    鋼瓶內氣體為發射動力，鑑定機關實際裝填直徑約4.5mm鋼
    珠（重量約0.38公克）試射三次，則內裝之小型二氧化碳高
    壓鋼瓶內氣體瞬間出氣量當因試射次數而遞減，故三次試射
    之彈丸單位面積動能自有差異存在，惟縱然存有此等差異，
    卻仍使三次試射均達20焦耳／平方公分以上，益見該空氣槍
    確具有殺傷力之事實，至為灼然。從而被告空泛指摘前開鑑
    定結果不足為憑，聲請本院將扣案槍枝另行囑託法務部調查
    鑑定後，並傳喚鑑定人員到庭說明實際試射之過程及計算之
    方式，顯無必要。再參諸扣案空氣槍係為警於被告住處房間
    內之衣櫃中所查獲之情節，及被告於偵查中亦供稱：因為家
    裡有小孩，所以伊將空氣槍塞在衣櫥等語（見96年度偵字第
    5283號偵查卷宗第31頁），更足徵被告明確知悉其持有之空
    氣槍確具有殺傷力，故深怕家中幼兒誤觸發生危險，始將之
    藏放於衣櫥。凡此種種，均可證實被告辯稱主觀上不知自己
    持有之空氣槍具有殺傷力云云，斷無可信。
  (三)至辯護人辯稱：扣案之空氣槍，係屬合法販售之商品，被告
    之朋友於97年7月23日到台北市「華山玩具店」亦購得與扣
    案空氣槍相同款式型號之槍枝等語，提出外包裝盒及統一發
    票一紙、名片各一紙、照片四張為證，觀其所提照片四張，
    外觀上固與扣案槍枝，屬同一款式。惟外包裝紙盒既以紅色
    貼紙標示「本產品出廠檢驗低於20焦耳，請勿改裝變造，以
    免觸法」等語，足認玩具店所出售之空氣槍出廠前均先經檢
    驗，並不具殺傷力，而扣案之槍枝經三次試射，其動力均超
    過20焦耳，顯然進氣彈簧等零件業經換裝改造，而增強其推
    動力道，已非出廠時之原貌，自不能資為有利之認定。
  (四)綜上，足認被告上開所辯各節，顯係圖卸飾詞，殊無可採，
    罪證明確，犯行洵堪認定。
二、核被告所為，係犯槍砲彈藥刀械管制條例第8 條第4 項之未
    經許可持有空氣槍罪。又被告所持有係空氣槍，與改造手槍
    相較，殺傷力相距甚遠，且通常並非使用於殺傷他人，情節
    甚輕，但本罪法定刑甚重，有法重情輕之情形，本院認縱科
    以法定刑猶嫌過重，爰依刑法第59條規定，酌減其刑。
三、原審據以論罪科刑，固非無見，惟 (一)、扣案裝置於槍內
    之小型二氧化碳高壓鋼瓶一瓶及鋼珠二顆，並非空氣槍之附
    屬配件，且非違禁物，原審認屬違禁物併予諭知，已有未合
    ；(二)、本件有法重情輕之情形，原審未予酌減其刑，亦有
    不當。被告上訴，否認犯行，雖無理由，惟原判決既有上開
    可議之處，仍屬無可維持，應由本院將原判決撤銷改判。爰
    審酌被告未經許可而持有具殺傷力空氣槍，對於社會安全構
    成相當威脅，犯後未能坦承犯行，設詞狡飾等一切情狀，量
    處如主文第二項所示之刑，其中併科罰金部分，依刑法第42
    條第3項規定，諭知易服勞役之折算標準，以示懲儆。
四、扣案之空氣槍一枝（槍枝管制編號：0000000000號），係屬
    違禁物，應依刑法第38條第1項第1款規定，併予宣告沒收。
    至於另扣案之小型二氧化碳高壓鋼瓶七瓶，及裝置槍內之小
    型二氧化碳高壓鋼瓶一瓶及鋼珠二顆，並非違禁物，且被告
    否認係其所有，爰不併予宣告沒收，附此敘明。
據上論斷，應依刑事訴訟法第369條第1項前段、第364條、第299
條第1項前段，槍砲彈藥刀械管制條例第8條第4項，刑法第11 條
前段、第59條、第42條第3項、第38條第1項第1款，判決如主文
。
本案經檢察官陳明光到庭執行職務。
中    華    民    國    97    年    8    月    7    日
            刑事第十七庭  審判長法  官  趙功恆
                                法  官  高明哲
                                法  官  陳世宗
以上正本證明與原本無異。
如不服本判決，應於收受送達後十日內向本院提出上訴書狀，其
未敘述上訴之理由者並得於提起上訴後十日內向本院補提理由書
（均須按他造當事人之人數附繕本）。
                                書記官  魏汝萍
中    華    民    國    97    年    8     月    8     日
附錄：本案論罪科刑法條全文
槍砲彈藥刀械管制條例第8條第4項
未經許可，製造、販賣或運輸鋼筆槍、瓦斯槍、麻醉槍、獵槍、
空氣槍或第4條第1項第1款所定其他可發射金屬或子彈具有殺傷
力之各式槍砲者，處無期徒刑或5年以上有期徒刑，併科新臺幣1
千萬元以下罰金。
未經許可，轉讓、出租或出借前項所列槍枝者，處 5 年以上有期
徒刑，併科新臺幣 1 千萬元以下罰金。
意圖供自己或他人犯罪之用，而犯前二項之罪者，處無期徒刑或
 7 年以上有期徒刑，併科新臺幣 1 千萬元以下罰金。
未經許可，持有、寄藏或意圖販賣而陳列第 1 項所列槍枝者，處
 3年以上10年以下有期徒刑，併科新臺幣700萬元以下罰金。
第 1 項至第 3 項之未遂犯罰之。


司法院資訊處製作；財團法人民間司法改革基金會備份。
